臺灣桃園地方法院刑事判決　　　　　　　　　　　　　九十一年度易字第三五六號
　　公　訴　人　臺灣桃園地方法院檢察署檢察官
　　被　　　告　甲○○
右列被告因偽造文書等案件，經檢察官提起公訴（九十一年度偵字第一二三三號），
本院判決如左：
    主  文
甲○○連續行使偽造私文書，足以生損害於他人，處有期徒刑肆月，如易科罰金以
佰元折算壹日，緩刑年。
偽造之「丙○○」印章壹枚，臺南汽車貨運股份有限公司中壢營業所十一月及十二月
勤務考核表偽造之「丙○○」署名貳枚、八十八年十一月及十二月薪津收據上偽造之
「丙○○」印文貳枚，均沒收之。
    事  實
一、甲○○原係臺南汽車貨運股份有限公司（下稱臺南汽車公司）中壢營業所主任，
    在職期間每月並負責繕製該所員工之勤務考核表，經員工簽名確認考核表內所載
    工作日數無誤後，再提供予臺南汽車公司據以製成薪津收據，並將當月份員工薪
    資如數匯入甲○○帳戶，經員工於薪津收據領收印欄簽章表示收訖後，始由甲○
    ○交付應領款項，為從事業務之人。詎其熟諳前開流程後，認有機可乘，竟意圖
    為自己不法之所有，基於偽造文書及詐欺取財之概括犯意，明知理貨員丙○○於
    八十八年十月份僅工作十一日即已離職，卻先後於同年十一月份及十二月份之某
    日，在臺南汽車公司中壢營業所，連續將丙○○分別工作二十六日、二十五日之
    不實事項登載於勤務考核表，並偽簽「丙○○」之署名，交予臺南汽車公司以行
    使之，使臺南汽車公司誤信為真，於製妥薪津收據後，多匯予甲○○新臺幣（下
    同）二萬八千六百九十元、二萬六千六百五十元，合計五萬五千三百四十元，而
    將上開款項飽入私囊。並利用不知情之刻印店人員偽造「丙○○」之印章一枚，
    蓋用於同年十一月份及十二月份之薪津收據之領收印欄，表示丙○○已分別領取
    上開薪資，再先後將上開私文書提出交予臺南汽車公司，該公司據此資料向稅務
    機關報稅，足生損害於丙○○。迄九十年九月，丙○○莫名收悉財政部臺灣省北
    區國稅局之補稅通知書，經向臺南汽車貨運公司查詢後，始悉上情。
二、案經臺南汽車公司訴由臺灣桃園地方法院檢察署檢察官偵查起訴。
    理  由
一、訊據被告甲○○對於該營業所八十八年十一月份及十二月份勤務考核表專由其一
    人負責製作，並未有他人經手之事實固供承不諱，惟矢口否認涉有右揭偽造文書
    及詐欺之犯行，辯稱：丙○○於同年十一月及十二月間必定仍在中壢營業所工作
    ，伊方如此登載，未在勤務考勤表偽簽證人署名，亦未於薪津收據偽蓋證人印章
    ，更遑論有詐欺取財之犯行云云。然查，被告右揭犯罪事實，業據告訴人臺南汽
    車公司之代理人楊進旺於偵查中指訴歷歷，並經證人丙○○於偵審中證述：伊於
    八十八年十月份僅在該公司工作十一日即離職，薪資由被告直接拿薪水袋支付，
    未曾刻章，離職後先至昌隆保全公司任職，同年十二月份又至中壢工業區之鼎城
    保全公司擔任保全員，而保全公司工作時間至少十二小時，絕無可能再到乙○○
    ○公司兼差等語綦詳，另證人即臺南汽車公司中壢營業所職員邱金榮、林天送於
    偵查中亦到庭證稱：丙○○在該營業所僅工作十餘日即辭職等語一致，質之證人
    即鼎城保全公司之員工王俊傑復指稱：丙○○平日負責中壢工業區之信群科技，
    偶而還需支援北桃園哨所之勤務，伊確定丙○○當時未在別處兼職等語屬實，且
    有證人丙○○於同年十一月及十二月任職昌隆保全公司、鼎城保全公司之服務證
    明及其勞工保險卡等影本各一件附卷可稽，是證人丙○○於八十八年十一月及十
    二月份確未在臺南汽車公司中壢營業所任職支薪之事實，至為灼然，足徵被告上
    開所辯，無非事後卸責之詞，而不足採信。此外並有被告調動及改敘通知單、證
    人丙○○八十八年度補稅通知單、同年十一月份及十二月份勤務考核表及薪津收
    據、證人丙○○書立切結書、告訴人匯款被告回條聯等影本在卷可資佐參，本件
    事證明確，被告犯行洵堪認定，應依法論科。
二、查被告甲○○前係臺南汽車公司中壢營業所主任，負有造具該所員工之勤務考核
    表之業務，為從事於業務之人，其於業務上所製作之勤務考核表內為虛偽不實之
    登載以行使，並致乙○○○公司陷於錯誤，而多匯予五萬五千三百四十元，核其
    所為，係犯刑法第二百十六條、第二百十五條之行使業務上登載不實文書罪、第
    三百三十九條第一項之詐欺取財等罪。又被告利用不知情之刻印店人員偽造丙○
    ○之印章並蓋用於薪津收據上，用以表示丙○○已領取薪資之證明，嗣並將該文
    書交予臺南汽車公司以行使，使該公司據此資料向稅務機關報稅，足生損害於丙
    ○○本人，核其所為，係另犯刑法第二百十六條、第二百十條之行使偽造私文書
    罪。公訴人就此部分犯行，雖漏未於證據並所犯法條欄內敘明，然已於起訴書之
    犯罪事實欄內記載明確，仍為起訴效力之所及，本院自得予以審究，附此敘明。
    被告偽造署名、印章及印文，分屬業務上登載不實文書罪及偽造私文書罪之部分
    行為，而業務登載不實、偽造私文書之行為均已被高度之行使業務登載不實文書
    及偽造私文書罪所吸收，均不另論罪。所犯上開行使業務登載不實文書、偽造私
    文書及詐欺取財三罪間，有方法結果之牽連關係，為牽連犯，應依刑法第五十五
    條之規定從一重之行使偽造私文書罪處斷。又其先後二次行使偽造私文書之行為
    ，均時間緊接，罪名與構成要件相同，顯係基於概括犯意而為，應依刑法第五十
    六條連續犯規定論以一罪，並加重其刑。爰審酌被告犯罪之動機、手段、所獲之
    利益、所造成他人之損害暨其犯罪之態度等一切情狀，量處如主文所示之刑；又
    被告行為後，刑法第四十一條經立法院於九十年一月四日修正，同年月十日經總
    統公布，並於同年月十二日實行，其得易科罰金之法定本刑由修正前之三年以下
    有期徒刑，修正為五年以下有期徒刑，經比較新舊法，以修正後之新法有利於行
    為人，依刑法第二條第一項前段，應適用裁判時法即修正後刑法第四十一條第一
    項前段諭知易科罰金之折算標準。末查被告前未曾受任何有期徒刑以上刑之宣告
    ，此有臺灣桃園地方法院檢察署刑案資料查註紀錄表及台灣高等法院被告全國前
    案紀錄表各一紙附卷可憑，其因一時失慮而罹刑典，其經此教訓，當知惕勉而無
    再犯之虞，本院斟酌全情，認所宣告之刑以暫不執行為適當，併依法諭知緩刑三
    年，以勵自新。
三、至被告刻製之「丙○○」印章一枚，雖未扣案，然無證據證明其業已滅失，與被
    告於中壢營業所十一月及十二月勤務考核表偽造之「丙○○」署名二枚、及八十
    八年十一月及十二月薪津收據上偽造之「丙○○」印文二枚，均應依刑法第二百
    十九條宣告沒收。
據上論斷，應依刑事訴訟法第二百九十九條第一項前段，刑法第二條第一項前段、第
五十六條、第二百十六條、第二百十條、第二百十五條、第三百三十九條第一項、第
五十五條、修正後第四十一條第一項前段、第七十四條第一款、第二百十九條，罰金
罰鍰提高標準條例第一條前段、第二條，判決如主文。
本案經檢察官郭靜文到庭執行職務。
中      華      民      國    九十一    年      九      月     十三     日
                                臺灣桃園地方法院刑事第五庭
                                    法  官    丁  俊  成
右正本證明與原本無異。
如不服本判決，應於判決送達後十日內向本院提出上訴狀( 應附繕本 )，上訴於臺灣
高等法院。
                                    書記官    簡  慧  瑛
中      華      民      國    九十一    年      九      月     十九     日
附論罪科刑依據之法條：
刑法第二百十六條
行使第二百十條至第二百十五條之文書者，依偽造、變造文書或登載不實事項或使登
載不實事項之規定處斷。
刑法第二百十條
偽造、變造私文書，足以生損害於公眾或他人者，處五年以下有期徒刑。
